臺灣新竹地方法院刑事判決　　　　　　　 99年度交訴字第7號
公　訴　人　臺灣新竹地方法院檢察署察察官
被　　　告　曾新興
上列被告因業務過失致死等案件，經檢察官提起公訴（99年度調
偵字第162號），本院判決如下：
    主  文
曾新興犯業務過失致人於死罪，處有期徒刑  月，
如易科罰金，以新臺幣壹仟元折算壹日。
並向被害人等人，支付新臺幣合計  萬元（支付方式如附表所示）
。
    事  實
不爭執事項：
一、曾新興平日受僱於欣成貨運股份有限公司（下稱欣成公司）
    ，擔任司機，以駕駛聯結車為業，為從事駕駛業務之人，其
    於民國98年11月29日中午12時2 分許，駕駛由欣成公司所有
    、車牌號碼為663－ZC 號之營業曳引車，牽引附掛欣成公司
    所有、車牌號碼為R9-92 號半拖車而組成之半聯結車，沿新
    竹縣竹北市○○路由東往西方向行駛，行經新竹縣竹北市○
    ○路、中華路路口左轉進入中華路由北往南方向行駛。
◎被告承認業務過失致死、否認肇事逃逸
二、適被害人莊登助騎駛車牌號碼為MVZ─450之重機車，亦沿新
    竹縣竹北市○○路由東往西方向騎駛在前方，曾新興本應注
    意遵照交通號誌指示行駛，及超車時須與其它車輛保持至少
    半公尺以上之安全間距等，而依當時天氣晴朗、日間自然光
    線充足、道路乾燥無缺陷亦無障礙物、視距良好等一切情狀
    ，客觀上並無不能注意之情事，曾新興見前揭路口其行進方
    向之交通號誌已由綠燈變黃燈，仍貿然加速超車搶道左轉，
    未與同向前方由莊登助騎駛之前揭重機車保持至少半公尺以
    上之安全間距，所駕駛之上開半聯結車遂撞擊莊登助所騎駛
    之前揭重機車，莊登助因而人車倒地，受有腹部鈍力損傷，
    經送醫救治，仍於當日13時45分許不治死亡。
三、曾新興駕駛動力交通工具肇事，致莊登助受有上開傷害，未
    停留於現場對之為必要之安全救護措施，仍駕駛上開營業曳
    引車離開現場。
爭點：被告曾新興駛離現場時主觀上是否知悉自己肇事而成立肇
事逃逸犯行？
◎被告否認過失致死及肇事逃逸
二、適被害人莊登助騎駛車牌號碼為MVZ─450之重機車，亦沿新
    竹縣竹北市○○路由東往西方向騎駛在前方，遭不詳聯結車
    撞擊，因而人車倒地，受有腹部鈍力損傷，經送醫救治，仍
    於當日13時45分許不治死亡。
三、曾新興左轉進入中華路由北往南方向後，並未停留於上開車
    禍現場。
爭點：
一、被害人是否遭被告曾新興所駕駛之半聯結車左轉時未保持安
    全車距而過失撞擊？
二、被告曾新興駛離現場時主觀上是否知悉自己肇事而成立肇事
    逃逸犯行？
二、案經莊登助之子莊思淵訴由新竹縣政府警察局竹北分局報告
    臺灣新竹地方法院檢察署檢察官偵查起訴。
    理  由
一、認定犯罪事實所憑之證據及理由：
（一）被告              於偵訊時之供述，於本院準備程序及
      簡式審判程序訊問時，對於，撞擊被害人莊登助機車，導
      致被害人人車倒地傷重死亡等情，均坦白承認（見98年度
      相字第692號卷【下稱第692號卷第頁、本院卷第  至  、
         至  頁）。
（一）被告曾新興於警詢及本署檢察官偵查中不利於己之供述。
（二）證人李承鴻即案發時在場目擊者於警詢及本署檢察官偵查
      中之證述。
（三）道路交通事故現場圖、道路交通事故調查報告表【一】【
      二】各1份，查證照片45張。
（四）東元綜合醫院診斷證明書、本署檢察官相驗筆錄、法醫檢
      驗報告書、相驗屍體證明書各1份。
（五）案發過程錄影畫面光碟1片。
（六）運輸傳票18張。
（七）臺灣省竹苗區車輛行車事故鑑定委員會99年3月8日竹苗鑑
      990010字第0995300671號函附鑑定意見書1份。
（八）新竹縣政府警察局舉發違反道路交通管理事件通知單（偵
      卷第15頁）
（九）按定有明文。次按汽車行駛時，駕駛人應注意車前狀況及
      兩車併行之間隔，並隨時採取必要之安全措施，道路交通
      安全規則第94條第3項定有明文，被告駕車自應注意上開
      規定。
      是被告自有過失。次查本件案發時為日間自然光線、雖道
      路工事中，惟天候晴、柏油路面乾燥、路面無缺陷、視距
      良好，客觀上亦無不能注意之情事（見上開理由（）之道
      路交通事故調查報告表(一)(二)等證據），被告仍疏未與前車
      保持行車安全距離，且疏未注意車前狀況，而撞擊被害人
      機車，以致肇事，對於本件車禍之發生顯有過失。而被害
      人因本件車禍導致傷重死亡，已如前述，是以被告之上開
      過失行為與被害人死亡間，具有相當因果關係。綜上，
      本件事證已臻明確，被告過失致死犯行，均堪以認定，自
      應依法予以論罪科刑。
三、論罪科刑
（一）被告為其業務範圍，是核被告所為，係犯刑法第276條第2
      項之業務過失致人於死罪。
（）爰審酌被告終致生本件意外之發生，導致被害人死亡之結果
    ，殊值非難，惟念及被告於犯罪後均坦認犯行，尚具悔意等
    一切情狀，量處如主文所示之刑，並諭知易科罰金之折算標
    準。
（五）緩刑：查被告前未曾受有期徒刑以上刑之宣告，此有臺灣
      高等法院被告前案紀錄表及刑案資料查註紀錄表1份在卷
      可查。考量被告因一時不慎而觸犯刑章，犯後尚知所悔悟
      ，並與被害人之親屬等人達成和解，並賠償告訴人新臺幣
      （下同）萬元已給付完畢，有和解筆錄1份、收據3紙、支
      票4紙，附卷足憑（見卷第至頁）；被告經此教訓，應已
      知警惕，而無再犯之虞，更何況，對被告施以上開主文所
      示之短期自由刑將有可能產生諸多流弊：對於初犯者，若
      任意施以短期自由刑，將使其喪失對拘禁之恐懼，減弱其
      自尊心；又犯罪者之家屬在物質及精神上均將受到重大損
      失，將衍生更多社會問題；再者犯罪者被釋放時，社會復
      歸時往往遇到多種困難，成為促成其再犯之原因；且執行
      機構設施、人力有限，難以對受刑人全面達到教化之效果
      ，若輕易對本案被告施以短期自由刑，將使其易受惡性之
      感染，成為再犯之原因，亦即本性善良者，若僅係偶然犯
      罪或過失犯罪，即受到短期自由刑之拘禁，則成為毫無變
      通地均送到龍蛇雜處之監所服刑，反而會使其學習犯罪不
      良習性及其他犯罪技巧，使該偶然犯罪或過失犯罪者下次
      再犯罪。因此似此短期自由刑既無益於改善受刑人惡性，
      又無威嚇之效果，反而導致受刑人將來再犯之危險提高，
      社會將付出更大成本，故本院同時基於以上短期自由刑缺
      失之考量，認對被告所宣告之刑，以暫不執行為適當，以
      觀後效，爰併予宣告緩刑 年，以啟自新。
      惟本院為期被告能確實繼續按期給付，免僥倖利用分期之
      利，得法院寬判，於給付數期款後即不再履行，故依刑法
      第74條第1項第1款、第2項第3款之規定，並命被告應向被
      害人等人合計支付萬，給付方式如附表。此部分依刑法第
      74條第4項規定得為民事強制執行名義，又依同法第75 條
      之1第1項第4款規定，受緩刑之宣告而違反上開本院所定
      負擔情節重大，足認原宣告之緩刑難收其預期效果，而有
      執行刑罰之必要者，得撤銷其宣告，併為說明。
四、據上論斷，應依刑事訴訟法第273條之1第1項、第299條第 1
    項前段，刑法第276條第2項、第41條第1項前段、第74條第1
    項第1款、第2項第3款，刑法施行法第1條之1第1項、第2項
    前段，判決如主文。
本案經檢察官邱宇謙到庭執行職務。
中    華    民    國   100    年    3     月    31    日
                  刑事第五庭  審判長法  官
                                    法  官
                                    法  官
以上正本證明與原本無異。
如不服本判決應於收受本判決後10日內向本院提出上訴書狀，其
未敘述上訴理由者，並得於提起上訴後10日內向本院補提理由書
狀（均須按他造當事人之人數附繕本）「切勿逕送上級法院」。
中    華    民    國   100    年    3     月    31    日
                                    書記官
附錄論罪科刑法條
刑法第276條
因過失致人於死者，處2年以下有期徒刑、拘役或2千元以下罰金
。
從事業務之人，因業務上之過失犯前項之罪者，處 5 年以下有
期徒刑或拘役，得併科3千元以下罰金。
附表：
┌───────────────────────────┐
│被告應給付被害人等4人合計新台幣（下同）萬元，給付方法 │
│為於99年11月18日給付參拾萬元，99年12月18日給付拾萬元，│
│100年1月18日給付拾壹萬元，餘款自100年2月起至109年8月止│
│，每月18日前給付貳萬元，直至清償完畢為止，如一期未履行│
│，視為全部到期。                                      │
└───────────────────────────┘